【裁判字號】    97,交訴,41
【裁判日期】    971031
【裁判案由】    公共危險等
【裁判全文】
臺灣板橋地方法院刑事判決              97年度交訴字第41號
公  訴  人  臺灣板橋地方法院檢察署檢察官
被      告  戊○○
上列被告因公共危險等案件，經檢察官提起公訴（97年度偵字第
4555 號），本院判決如下：
    主  文
戊○○因過失傷害人，處拘役伍拾日，如易科罰金，以新臺幣壹
仟元折算壹日；又駕駛動力交通工具肇事，致人受傷而逃逸，處
有期徒刑伍月，如易科罰金，以新臺幣壹仟元折算壹日。
    事  實
一、戊○○於民國96年12月21日21時6 分許，騎乘車牌號碼DYW-
    522 號輕型機車，沿臺北縣中和市○○路往中正路方向行駛
    ，於行經該路與安邦街口，本應注意行經行人穿越道，遇有
    行人穿越時，無論有無交通警察指揮或號誌指示，均應暫停
    讓行人優先通行，亦應注意車前狀況，並隨時採取必要之安
    全措施，而當時雖為夜間惟有照明、天候晴、路面乾燥無缺
    陷、道路無障礙物，視距良好，並無不能注意之情事，竟疏
    未注意前方行人穿越道適有行人李雅婷與乙○○姊妹通行，
    即貿然通過上開路口，因而撞擊正步行穿越該路口所設行人
    穿越道之乙○○，乙○○受撞後再推撞在旁之丙○○，兩人
    因此倒地，致乙○○受有左側前臂挫傷、左側踝挫傷及足挫
    傷之傷害，丙○○則受有腹壁挫傷及右側小腿挫傷之傷害。
    詎戊○○於肇事後，竟未下車察看及採取救護或其他必要措
    施，並向警察機關報告，即逕行駕車逃逸，嗣經騎乘約10公
    尺後，因聽見真實姓名年籍不詳之路人呼喊「肇事逃逸」，
    戊○○心感不安，乃將機車停放路旁，而於未被有偵查犯罪
    職權之機關或公務員發覺前，即返回現場，並向嗣後據報前
    來處理車禍之台北縣政府警察局中和分局交通分隊警員丁○○自首並坦承為肇事人而接受裁判。
二、案經乙○○、丙○○訴由臺北縣政府警察局中和分局報告台
    灣板橋地方法院檢察署檢察官偵查起訴。
    理  由
一、按被告以外之人於審判外之言詞或書面陳述，除法律有規定
    者外，不得作為證據；又被告以外之人於審判外之陳述，雖
    不符合同法第159 條之1 至第159 條之4 之規定，但經當事
    人於審判程序同意作為證據，法院審酌該言詞陳述或書面陳
    述作成時之情況，認為適當者，亦得為證據。當事人、代理
    人或辯護人於法院調查證據時，知有第159 條第1 項不得為
    證據之情形，而未於言詞辯論終結前聲明異議者，視為有前
    項之同意，刑事訴訟法第159 條第1 項，及第159 條之5 ，
    分別定有明文。本判決下列所引用之各該被告以外之人於審
    判外之陳述，雖屬傳聞證據，惟均經當事人於法院準備程序
    及審判期日中表示無意見，而不予爭執，且迄至言詞辯論終
    結前亦未再聲明異議，法院審酌此等證據資料製作時之情況
    ，尚無違法不當及證明力明顯過低之瑕疵，亦認為以之作為
    證據應屬適當，故揆諸前開規定，依刑事訴訟法第159 條之
    5 規定，認前揭證據資料均例外有證據能力。
二、訊據被告戊○○固不否認於上開時、地，因過失肇事，造成
    告訴人乙○○、丙○○受有如事實欄所載之傷害等節，惟矢
    口否認有何肇事逃逸犯行，辯稱：當初撞到人時，伊有問告
    訴人2 人有無怎樣，告訴人丙○○就搖頭，所以伊就離開，
    但是才離開一段路，就聽到有人喊肇事逃逸，伊即再返回現
    場，故伊事實上僅是要先將車子停在路旁而已，並非肇事逃
    逸云云。惟查：
  (一)被告於前述時、地，因未注意車前狀況，於行經行人穿越道
    時亦未禮讓行人優先通行，而撞擊正行走於行人穿越道上之
    告訴人乙○○，乙○○受撞後推撞在旁之告訴人丙○○，兩
    人因此倒地，致乙○○受有左側前臂挫傷、左側踝挫傷及足
    挫傷之傷害，丙○○則受有腹壁挫傷及右側小腿挫傷之傷害
    等事實，業已坦承不諱，並經證人乙○○、丙○○於警詢、
    偵查及本院審理時證述綦詳，復有台北縣政府警察局中和分
    局A2類道路交通事故調查報告表、道路交通事故現場草圖、
    道路交通事故調查報告表(一)(二)、診斷證明書、台北縣政府警
    察局中和分局交通事故當事人通訊資料表、酒精測定紀錄表
    、肇事人自首情形紀錄表、補充資料表、現場照片10張在卷
    可資佐證（參偵查卷宗第16-34 頁）。按汽（機）車行經行
    人穿越道，遇有行人穿越時，無論有無交通指揮人員指揮或
    號誌指示，均應暫停讓行人先行通過；而汽（機）車行駛至
    無號誌之交岔路口，應減速慢行，作隨時停車之準備，且應
    注意車前狀況，並隨時採取必要之安全措施，道路交通安全
    規則第103 條第2 項、第93條第1 項第2 款、第94條第3 項
    分別定有明文。本件車禍發生地點，係臺北縣中和市○○路
    與安邦街口之交岔路口，該路口設有行人穿越道，並設有閃
    光黃燈之交通號誌之情，業據上開現場圖及道路交通事故調
    查報告表(二)記載甚明，並有現場照片可佐，被告騎車行經上
    開行人穿越道，本應注意上開規定，且依當時天候雖為夜間
    ，但有照明、視距良好、路面平坦無缺陷等情形，並無不能
    注意之情事，被告竟怠於注意車前狀況，未讓行人先行通過
    而貿然穿越上開路口，致肇事而使告訴人乙○○、丙○○受
    有前開傷害，其有過失，至為明顯。告訴人等2 人既因本件
    車禍受有上開傷害，其等傷害與被告之過失行為間顯有相當
    因果關係，被告自應負過失傷害之罪責。從而被告過失傷害
    之犯行，洵堪認定。
  (二)然告訴人乙○○於本院審理時，雖另表示其因遭被告撞擊而
    受有腹部挫傷之傷害，更因腹部挫傷導致腸阻塞，且已嚴重
    到須將全部之大腸切除，故所受之傷害並非僅有起訴書所載
    之傷勢而已。然查，依據告訴人乙○○於警詢時所提出之96
    年12月21日天主教耕莘醫院永和分院乙種診斷證明書，其上
    僅記載「腹壁挫傷，右側小腿挫傷」（偵查卷第25頁）；另
    告訴人於97年4 月23日提出附帶民事訴訟請求時，於該起訴
    狀內並無提及告訴人乙○○所受之傷害，已嚴重到需將腸子
    全部切除，復觀之該書狀所附之怡和醫院97年1 月16日診斷
    證明書記載「腹部挫傷致腸阻塞」、台灣大學醫學院附設醫
    院97年1 月11日、同年1 月27日、2 月24日、4 月11日之診
    斷證明書分別載為「便秘…腹部X 光顯示糞便堆積於大腸」
    、「便秘疑似腸阻塞…宜於門診持續追蹤治療」、「便秘…
    宜於門診持續追蹤治療」、「慢性便秘，需長期服藥，追蹤
    治療」等語（見本院97年度交附民字第140 號卷第11、12頁
    ），均未見有「大腸之功能已全部喪失，需將大腸全部切除
    」之醫囑建議，尚無法證明被告因此次過失傷害犯行，已造
    成告訴人乙○○之大腸功能全部喪失，且有切除全部大腸之
    必要。再參以證人丙○○於本院審理時曾證稱：乙○○的月
    經及排便都一直不順等語（參本院卷第34頁），而告訴人方
    面迄今亦未再提出最新之診斷證明書以佐其說，是告訴人乙○○之母親於97年10月21日本院審理時，堅稱：據嗣後之檢
    查，告訴人乙○○之腸子已喪失功能，醫生並建議全部切除
    ，告訴人的腸子目前完全無法蠕動…目前還沒有最新診斷證
    明書，僅有上開於附民起訴狀所附之診斷證明書，但醫生是
    在97年1 月11日診斷時就有說要開刀切除大腸，醫生也說需
    要開完刀後才可以開最新的診斷證明書云云，顯與上開診斷
    證明書之記載，及告訴人丙○○之證述，未盡相符，仍無從
    逕予認定被告前揭過失傷害行為，尚另造成告訴人乙○○受
    有腸子功能全部喪失，需予以全部切除之傷害，附此敘明。
  (三)又被告雖另否認有肇事逃逸之犯意，並以前揭情詞置辯。惟
    查：
  1.被告固辯稱其在撞擊告訴人丙○○、乙○○時，曾有詢問兩
    人有無怎樣，但丙○○搖頭，伊才離開云云。然此業經證人
    丙○○否認，再經核諸證人丙○○於車禍當日在警詢即稱：
    肇事後戊○○有停車看一下就離去等語（參偵查卷第11頁）
    ，於偵查中亦表示：戊○○撞到我們後沒有跟我們表明身分
    、聯絡方式，他看一眼就走了等語（偵查卷第43頁），嗣於
    本院審理中復證稱：當時我妹妹先倒地，她的腳扭到，使他
    痛到講不出話，當時車子很多，被告沒有與我們講到話，被
    告有停一下，但並沒有問我們是否需要幫忙，都沒有與我們
    說到話，被撞到當時我有嚇到，但是我還是可以確定，被告
    沒有來跟我們說話；當時被告戴著安全帽及口罩，而且我也
    一直在關心我妹妹，所以也沒有看著被告，也沒聽到被告的
    聲音，被告就騎乘機車走了等語（本院卷第32-35 頁），甚
    屬明確，告訴人丙○○就此部分所為之陳述，亦前後供述相
    符，自堪予採信。且依據被告當時係附戴安全帽、口罩之裝
    備，及其自承當時車流量甚大之情，可認現場聲音應屬吵雜
    ，暨告訴人乙○○遭撞擊後即趴在地上無法言語，其姊即告
    訴人丙○○依常情自係將注意力放在關心乙○○之傷勢上等
    客觀環境觀之，縱認被告於肇事後曾停車詢問告訴人傷勢，
    但告訴人既未聽聞，亦無為任何回應，被告竟即逕行離去，
    堪認其確有肇事逃逸之主觀犯意甚明。
  2.再者，依被告於警詢供陳：因對方說沒有受傷，所以我就先
    騎車離開，但是我約2 分鐘後再騎車返回現場等警方處理等
    語（參偵查卷第5 頁），及在偵查中謂：當天撞到人之後就
    騎車離開，是因為我有問她們有沒有事，她們看著我搖頭，
    我自己也嚇到，我就走了等語（偵查卷第44頁），在本院訊
    問時，則陳稱：…我才離開一段路，就聽到有人喊肇事逃逸
    ，所以我不放心，又再返回現場；回到現場後，甲○○有質
    問我為何撞到人後就離開，我跟他說我家很近，所以我要先
    回去找我母親；我完全沒有被任何人攔下來，我在回家的路
    上，還沒有回到家，我就折返回現場；因為我家離現場很近
    ，所以我想說先騎回家，而且當時是在還沒有聽到有人喊肇
    事逃逸時，我就覺得害怕，想要回家，聽到別人喊肇事逃逸
    後，我就下車牽車，並將車子停在旁邊，走路回到案發現場
    ，車停的地位距離是發地店約10公尺等語（詳本院卷第18、
    47、126 、127 頁），堪認被告確實於肇事後，已經騎車離
    開現場並欲返回家中，係聽見他人呼喊「肇事逃逸」後，始
    再折返事故地點。而按刑法第185 條之4 之立法目的在於促
    使當事人於事故發生時，能對被害人即時救護，減少死傷，
    然則，本案被告明知肇事致告訴人2 人倒地，卻未停留查看
    處理，即逕自離去，則在伊逕自離去棄受傷之告訴人不理時
    ，已該當逃逸之要件，縱使被告於駛離後不遠處且警察尚未
    到達前，旋即返回現場，亦無礙其確實已駕車逃逸之客觀行
    為，僅係是否另涉自首之情而已。故被告於本院改辯稱：伊
    不是要離開，而是怕擋到後面的車，才將車子停在距離肇事
    地點約10公尺的路邊，只是伊還沒有停好就聽到有人在後面
    喊肇事逃逸，嗣後警察到場時，伊已走回現場，警員也曾表
    示此案係屬未報警案件而已，並非屬於肇事逃逸案件云云，
    應屬卸責之詞，不足採信。
  3.基上，被告於事發後對於肇事致人受傷一事已有認識，而未
    即對被害人採取救護或其他必要措施並報警處理，仍逕行駕
    車離去，其有肇事逃逸之犯行，亦足認定。
  (四)綜前所述，被告之過失傷害及肇事逃逸等事實，皆已事證明
    確，均應依法論科。
三、核被告戊○○所為，係犯刑法第185 條之4 之肇事逃逸罪嫌
    、同法第284 條第1 項前段之過失傷害等罪嫌。被告一過失
    駕駛行為，致告訴人丙○○、乙○○2 人受有傷害，為想像
    競合犯，應依刑法第55條規定，從一重處斷。又被告所犯上
    開兩罪，犯意各別，行為不同，應分論併罰。再被告騎乘機
    車行經行人穿越道不依規定讓行人優先通行，因而致人受傷
    ，應依道路交通管理處罰條例第86條第1 項規定：「汽車駕
    駛人，無駕駛執照駕車、酒醉駕車、吸食毒品或迷幻藥駕車
    、行駛人行道或行經行人穿越道不依規定讓行人優先通行，
    因而致人受傷或死亡，依法應負刑事責任者，加重其刑至2
    分之1 。」就所犯過失傷害罪加重其刑。另按刑法第62條所
    謂未發覺之罪，係以凡不知犯罪之事實或雖知有犯罪事實而
    不知犯罪之人為何人皆屬之，有最高法院70年台上字第1329
    號判例意旨可資參照，且被告在犯罪未發覺之前，向該管公
    務員告知其犯罪，而不逃避接受裁判，即與刑法第62條規定
    之自首條件相符，不以言明自首並願受裁判為必要。即或自
    首後，嗣後又為與其初供不一致之陳述，甚至否認其有過失
    或犯罪，仍不能動搖其自首之效力（73年度台上字第629 號
    判決）。查本件車禍發生後，被告雖未停留現場而逕自離去
    ，然依前開證人丁○○所述，其在據報到達車禍現場時，被
    告已經在場，並且承認為肇事者並接受調查裁判，有證人即
    到場處理車禍之警員丁○○於本院證述明確（見本院卷第68
    -71 頁），並有台北縣政府警察局中和分局道路交通事故肇
    事人自首情形記錄表乙份存卷足按（參偵查卷第27頁），是
    被告於肇事逃逸後，於未被有偵查犯罪職權之機關或公務員
    發覺前，旋即返回，並向嗣後到場之員警丁○○自首，承認
    為肇事人並接受裁判，就其過失傷害及肇事逃逸等犯行，堪
    認均符合自首之要件，縱其事後否認有肇事逃逸，然自首之
    例本不以行為人認罪為要件，雖其對有無肇事逃逸有所爭執
    ，亦僅係被告防禦權之行使，對於自首之事實無礙，爰依刑
    法第62條前段規定減輕其刑，於過失傷害部分並依法先加後
    減之。本院審酌被告駕駛車輛發生交通事故致人受傷後仍執
    意逃逸，對於告訴人之身體及求償權行使之危害非輕，暨衡
    以被告犯罪之手段、告訴人2 人受傷之程度、被告承認過失
    傷害之犯行，但否認肇事逃逸犯行之態度，復再參酌被告並
    無前科，有台灣高等法院被告前案紀錄表在卷可稽，素行尚
    佳，且被告於本件肇事逃逸不久即返回現場，對於過失傷害
    之犯行亦均坦承不諱，故於車禍當日在醫院即立刻與對方商
    討和解事宜，有證人丁○○之證詞足憑，暨交通事故當事人
    要求自行和解表1 份在卷可考（本院卷第69、71、100 頁）
    ，嗣後在本院審理時亦一再表示除願意給付精神慰撫金新台
    幣（下同）15,000元外，亦願意支付全部之醫藥費致告訴人
    痊癒為止，而告訴人方面經提起附帶民事訴訟向被告共計請
    求662,774 元，嗣於本院調解程序再以告訴人乙○○之腸子
    須全部切除為由，提高賠償金額為100 萬元，被告則認無明
    確證據可以證明乙○○已因本件車禍而有切除全部大腸之必
    要，致雙方未能就賠償金額達成協議，此有雙方於本院之陳
    述可稽，是被告迄今無法與告訴人達成和解之結果，並非被
    告卸責之故，亦無法全部歸咎於被告，仍無礙被告於肇事後
    已積極與告訴人方面進行民事和解之認定，況告訴人所受之
    損失方面尚可另尋民事訴訟方式解決，故不宜遽以被告迄今
    尚未賠償乙事，即認有令入牢獄且不給予如易科罰金諭知之
    必要等一切情狀，分別量處如主文所示之刑，並分別諭知易
    科罰金之折算標準，以示懲儆。
據上論斷，應依刑事訴訟法第299 條第1 項前段，刑法第185 條
之4 、第284 條第1 項前段、第55條、第62條前段、第41條第1
項前段，道路交通管理處罰條例第86條第1 項，刑法施行法第1
條之1 第1 項、第2 項，判決如主文。
本案經檢察官江祐丞到庭執行職務。
中    華    民    國    97    年    10    月    31   日
                      交通法庭  審判長法  官  林淑婷
                                      法  官  饒金鳳
                                      法  官  邱景芬
以上正本證明與原本無異
如不服本判決應於送達後10日內向本院提出上訴狀
                                書記官  曾千庭
中    華    民    國    97    年    11    月    3     日
附錄本案論罪科刑法條全文：
中華民國刑法第185條之4
（肇事遺棄罪）
駕駛動力交通工具肇事，致人死傷而逃逸者，處6月以上5年以下
有期徒刑。
中華民國刑法第284條
（過失傷害罪）
因過失傷害人者，處6月以下有期徒刑、拘役或5百元以下罰金，
致重傷者，處1年以下有期徒刑、拘役或5百元以下罰金。
從事業務之人，因業務上之過失傷害人者，處1年以下有期徒刑
、拘役或1 千元以下罰金，致重傷者，處 3 年以下有期徒刑、
 拘役或 2 千元以下罰金。


司法院資訊處製作；財團法人民間司法改革基金會備份。
